最高法院刑事判決　　　　　　　　　　　　　　　八十七年度台上字第二一二五號
　　上　訴　人　甲○○
右上訴人因行使偽造之通用紙幣等罪案件，不服台灣高等法院中華民國八十六年十月
二十二日第二審判決（八十六年度上訴字第三四八七號，起訴案號：台灣桃園地方法
院檢察署八十四年度偵字第五六九一、八六六三號），提起上訴，本院判決如左：
    主  文
原判決關於行使偽造之通用紙幣部分撤銷，發回台灣高等法院。
其他上訴駁回。
    理  由
一、發回部分（即連續行使偽造之通用紙幣部分）：
本件原判決認定上訴人甲○○曾於民國八十三年間犯違反麻醉藥品管理條例罪，經台
灣桃園地方法院判處有期徒刑五月確定，於八十四年三月一日易科罰金執行完畢，仍
不知悔改。復基於行使偽造之通用紙幣之概括犯意，先於八十四年初，在桃園縣桃園
市○○○路○段二五一號十二樓之三住所，以偽造之新台幣（下同）千元紙幣二萬五
千元，交予不知情之債權人許文綺，以清償所欠之債務。之後許文綺即將其中之一萬
六千元偽造千元紙幣交予陳寶田作為繳付會款之錢，惟陳寶田收受後發覺上開偽造紙
幣與真正紙幣之顏色似有異，隨即編說因其妻拿該紙幣去郵局繳電費被發現係偽鈔作
為理由，將該一萬六千元紙幣退還給許文綺，許文綺知悉係偽造紙幣，即找甲○○理
論，詎甲○○卻進而欲以三萬元之代價販賣十萬元之千元偽造紙幣予許文綺，為許文
綺所拒。又上訴人於八十四年七月六日晚上，在桃園縣桃園市後火車站附近之小旗兵
釣蝦場內交付五張千元偽造之新台幣（號碼詳如原判決附表所示）予賴安居並委託其
轉交予綽號「逢春」之男子抵債，嗣於八十四年七月七日十五時十分許，在桃園縣大
園鄉橫峰村一鄰海鄉園汽車旅館二一六號房間內，為警方在賴安居身上皮夾內查獲四
張千元偽造之新台幣，隨即帶同警方至賴安居同縣鄉南港村十二鄰許厝港三十一號住
處之彈簧床墊下查獲一張千元偽造之新台幣等情。因而撤銷第一審關於論處上訴人行
使偽造之通用紙幣罪刑部分之判決，改判論處上訴人連續行使偽造之通用紙幣（累犯
）罪刑，固非無見。
惟查：(一)、刑法第二百條所定之沒收，為對於同法第三十八條之特別規定，係採必應
沒收之義務沒收主義，更不以其已經扣押為必要。原判決認定上訴人交付二萬五千元
之偽造新台幣千元券予許文綺抵債，但對於其所交付之二十五張偽造之新台幣千元券
，則未說明是否已滅失，亦未依上開規定予以宣告沒收，難謂無判決理由不備及不適
用法則之違法。(二)、有罪判決書所記載之犯罪事實，為論罪科刑適用法律之基礎，故
凡與適用法令有關之重要事項，必須詳加認定，明確記載，然後於理由內敘明犯罪事
實所憑之證據及認定之理由，始足為適用法令之依據。如事實有此記載，理由未予說
明，則為理由不備，按諸刑事訴訟法第三百七十九條第十四款規定，其判決當然為違
背法令。原判決雖認定上訴人曾於八十四年七月六日晚上，在桃園縣桃園市後火車站
附近之小旗兵釣蝦場內交付五張千元偽造之新台幣予賴安居並委託賴安居轉交予綽號
「逢春」之男子抵債，但對於賴安居當時是否知所交付者為偽造之紙幣？（依卷內資
料似知情，見八十四年度偵字第八六六三號偵查卷第三頁背面），如知情有無犯意之
聯絡？何以不成立共犯？等與適用法令有關之事項，則未於判決內詳加認定而為明確
之記載，並於理由內說明其所憑之證據及認定之理由，自不足為適用法令之依據。又
關於上訴人交付五張偽造新台幣千元紙幣予賴安居，託其轉交「逢春」者抵債之事實
，公訴意旨並未起訴在內，有起訴書可稽，原審併予審判，但未於判決內說明其得併
予審判之理由，亦有理由不備之違法。再證人賴安居在警訊中固供稱：「被警方查獲
之（五張）偽鈔是甲○○叫我交付給綽號叫逢春之男子，但尚未交付就被查獲。」（
見同上偵查卷第三頁背面）；於檢察官偵查中又供稱：「林某（指上訴人）拿五張（
偽鈔）予我，叫我交給綽號逢春的人，我回家之後，又打電話來，叫我只拿四張給逢
春的人就好。」（見同上偵查卷第二十五頁背面），而警方確先於賴安居之身上皮夾
內查獲面額一千元之偽鈔四張，嗣再由賴安居帶同至其住處起出另一張千元偽鈔（見
同上偵查卷第三頁）。參酌警方查獲該五張偽鈔之過程，上訴人雖交付五張千元偽鈔
予賴安居，但賴安居受託實際上似僅欲交付「逢春」者四張千元偽鈔，原判決僅認定
上訴人交付五張千元偽鈔予賴安居並委託賴某轉交予綽號「逢春」之男子抵債，尚嫌
有疏漏，亦有可議。上訴意旨指摘原判決關於此部分不當，尚非全無理由，應認有撤
銷發回更審之原因。
二、駁回部分（即意圖供行使之用，而交付偽造之通用紙幣部分）：
查第三審上訴書狀，應述上訴之理由，其未述者，得於提起上訴後十日內補提理
由書於原審法院，已逾上述期間，而於第三審法院未判決前仍未提出上訴理由書狀者
，第三審法院應以判決駁回之，刑事訴訟法第三百八十二條第一項、第三百九十五條
後段規定甚明。本件上訴人甲○○因行使偽造之通用紙幣等罪案件，不服原審判決，
於民國八十六年十一月七日提起上訴，對於意圖供行使之用，而交付偽造之通用紙幣
部分，並未述上訴理由，迄今逾期已久，於本院未判決前仍未提出，依上開規定其
關於此部分之上訴自非合法，應予駁回。
據上論結，應依刑事訴訟法第三百九十七條、第四百零一條、第三百九十五條後段，
判決如主文。
中　　　華　　　民　　　國　　八十七　　年　　　六　　　月　   十八 　　日
                              最高法院刑事第七庭
                                  審判長法官  董  明  霈
                                        法官  丁  錦  清
                                        法官  賴  忠  星
                                        法官  林  茂  雄
                                        法官  王  居  財
      右正本證明與原本無異
                                              書  記  官
中      華      民      國    八十七    年      六      月    二十二    日
